【裁判字號】    95,易,2081
【裁判日期】    951031
【裁判案由】    詐欺
【裁判全文】
臺灣臺中地方法院刑事判決              95年度易字第2081號
公  訴  人  臺灣臺中地方法院檢察署檢察官
被      告  甲○○
            壬○○
                    （另案於臺灣臺中監獄執行）
上列被告因詐欺案件，經檢察官提起公訴（95年度偵字第3540、
5330、6443、10374號），及函送併辦（95年度偵字第14391、15
436、16488號），本院判決如下：
    主    文
甲○○連續幫助犯詐欺取財罪，處有期徒刑伍月，如易科罰金，
以銀元參佰元即新臺幣玖佰元折算壹日。
壬○○幫助犯詐欺取財罪，處有期徒刑肆月，如易科罰金，以銀
元參佰元即新臺幣玖佰元折算壹日。
    犯罪事實
一、甲○○為大學畢業之成年人，可預見一般人取得金融機構帳
    戶之存摺、提款卡（含密碼）使用，常與財產犯罪密切相關
    ，且取得他人存摺之目的在於不法收取他人受騙款項，藉以
    逃避員警之查緝之用，竟基於即使取得帳戶者，持之作為詐
    騙他人以收取受騙款項之用亦不違背其本意之幫助詐欺取財
    之概括犯意，於94年9 月間某日，在台中市○○路與崇德路
    口，將其於同年月2日所申請之0000000000號門號及於94年9
    月8 日辦理印鑑變更之台新國際商業銀行西台中分行（下稱
    台新銀行），帳號00000000000000號及安泰商業銀行台中分
    行（下稱安泰銀行），帳號000000000000000 號之存摺及提
    款卡（含密碼）交予地下錢莊不詳姓名、年籍綽號「阿明」
    之成年男子，復於94年9 月21日至玉山銀行大雅分行（下稱
    玉山銀行），開設存款帳號0000000000000 號，並於開戶後
    某日，在台中市○○路與崇德路口，將該存摺、提款卡（含
    密碼）交予地下錢莊綽號「阿明」之人，嗣於(一)94年9 月18
    日自稱康泰娛樂公司員工之人，撥打電話向丁○○詢問一些
    問題，並告知1 個抽獎號碼後，於翌日電話告稱中獎新臺幣
    （下同）99萬元，要其匯款7 萬元以便審核，並留下上開甲○○所申請之0000000000號電話，要其匯款後以該電話聯絡
    ，致丁○○因而陷於錯誤，於94年9月19日依指示匯款7萬元
    至林文河（另由檢察官偵辦中）所有臺灣中小企業行大甲分
    行之帳戶（帳號：00000000000）內。(二)94年9月23日自稱乙○○友人玉芳之人撥打電話給乙○○，表示有急用要借用1
    萬元，致乙○○因而陷於錯誤，於同日依指示匯款1 萬元至
    甲○○上開玉山銀行帳戶內。(三)94年9 月23日辛○○接獲冒
    稱為其大學同學王姬芳之電話，欲借款周轉，致使辛○○陷
    於錯誤，而分別於同日及同年月26日匯款3萬元及2萬至甲○○上開玉山銀行帳戶內。(四)94年9 月底某日，自稱龍陽珠寶
    公司員工之人撥打電話給己○○，邀請其參加該公司之抽獎
    活動，數日後，復撥打電話向己○○謊稱其獲得2 獎港幣30
    萬元，約折合新台幣120 萬元，己○○不予理睬，之後又再
    撥打電話詢問己○○為何未前去領獎，另有多人也獲獎，已
    領得獎金，並請己○○提供身份證資料及銀行帳號，再撥打
    電話向己○○謊稱所有資料均無問題，然必須有國際匯款紀
    錄，若無國際匯款紀錄，需請會計師辦理，若無認識的會計
    師，公司會計師得代為辦理，惟需付費3萬6千元給會計師，
    且需加入會員始得領取獎金，入會費為42萬元，己○○因而
    陷於錯誤，於94年10月3日依指示匯款6萬3 千元至甲○○上
    開台新銀行帳戶內。(五)94年10月初某日，庚○○接獲自稱台
    中中博電子科技公司黃先生之電話，謊稱其中獎約可獲得10
    8 萬元獎金，要其先認購公司基金始得領取獎金，致庚○○
    因而陷於錯誤，於94年10月4 日依指示匯款6萬1千元至甲○○上開安泰銀行帳戶內。(六)94年10月18日，自稱台中中博電
    子公司人員，撥打電話向戊○○謊稱獲得2獎108萬元獎金，
    請其與韓明華律師聯繫，莊嘉蒨即與之聯繫，自稱韓明華律
    師之人向莊嘉蒨表示需要購買4 個單位慈善基金，每個單位
    為6萬1千元捐贈給安養中心，始得領取獎金，致莊嘉蒨因而
    陷於錯誤，先於94年10月20日依指示匯款6萬1千元至陳俊民
    （通緝中）所有之台中商業銀行沙鹿分行帳戶後，復與莊嘉
    蒨聯繫需繳交會員費8 萬元始得領取獎金，莊嘉蒨再於同年
    月21日依指示匯款8 萬元至甲○○上開安泰銀行帳戶內。嗣
    因丁○○、乙○○、辛○○、己○○、庚○○、戊○○察覺
    有異而報警查獲上情。
二、壬○○為國中畢業之成年人，可預見一般人取得金融機構帳
    戶之存摺、提款卡（含密碼）使用，常與財產犯罪密切相關
    ，且取得他人存摺之目的在於不法收取他人受騙款項，藉以
    逃避員警之查緝之用，竟基於即使取得帳戶者，持之作為詐
    騙他人以收取受騙款項之用亦不違背其本意之幫助詐欺取財
    之概括犯意，於94年7、8月間某日，在台中市○○路麥當勞
    附近，將其於93年11月23日至中華郵政股份有限公司花壇郵
    局（下稱花壇郵局）開設局號0000000號、帳號0000000號之
    存摺及提款卡（含密碼），以3 千元之代價出售，而交予不
    詳姓名、年籍綽號「黑仔」之成年男子，嗣於94年9 月底某
    日，自稱龍陽珠寶公司員工之人撥打電話給己○○，邀請其
    參加該公司之抽獎活動，數日後，復撥打電話向己○○謊稱
    其獲得2獎港幣30萬元，約折合新台幣120萬元，己○○不予
    理睬，之後又再撥打電話詢問己○○為何未前去領獎，另有
    多人也獲獎，已領得獎金，並請己○○提供身份證資料及銀
    行帳號，再撥打電話向己○○謊稱：所有資料均無問題，然
    必須有國際匯款紀錄，若無國際匯款紀錄，需請會計師辦理
    ，若無認識的會計師，公司會計師得代為辦理，然需付費3
    萬6 千元給會計師，且需加入會員始得領取獎金，入會費為
    42萬元，己○○因而陷於錯誤，依指示於94年10月3日匯款6
    萬3千元至甲○○上開台新銀行帳戶內，並自94年10月4日至
    同年11月2 日止，陸續匯款如附表所示之金額計78萬2千5百
    元至壬○○上開花壇郵局之帳戶內，嗣因己○○察覺有異而
    報警查獲。
三、案經丁○○、乙○○、辛○○、己○○、庚○○、戊○○訴
    由臺中縣警察局大甲分局、豐原分局、清水分局及臺中市警
    察局第四分局、第一分局報請臺灣臺中地方法院檢察署檢察
    官偵查起訴。
    理    由
一、按現行刑事訴訟法為保障被告之反對詰問權，排除具有虛偽
    危險性之傳聞證據，以求實體真實之發見，於該法第159 條
    第1 項明定被告以外之人於審判外之言詞或書面陳述，除法
    律有規定者外，不得作為證據。又被告以外之人於審判外之
    陳述，雖不符前4條之規定（即刑事訴訟法第159條之1至159
    條之4 ），而經當事人於審判程序同意作為證據，法院審酌
    該言詞陳述或書面陳述作成時之情況，認為適當者，亦得為
    證據；當事人、代理人或辯護人於法院調查證據時，知有第
    159條第1項不得為證據之情形，而未於言詞辯論終結前聲明
    異議者，視為有前項之同意，刑事訴訟法第159條之5定有明
    文。本件檢察官、被告並未就被告以外之人於審判外之陳述
    有所爭執，且迄於言詞辯論終結前，均未主張有刑事訴訟法
    第159條第1項不得為證據之情形，是應認已同意作為證據，
    且經本院審酌後，認無不適當之情形，應認均有證據能力，
    合先敘明。
二、訊據被告甲○○、壬○○固坦承於上開時、地交付上開手機
    門號、存摺、提款卡等物予不詳姓名之人，惟矢口否認有何
    犯行，均辯稱：不知對方會持之作不法用途云云。經查：
  (一)上開犯罪事實，業經被害人丁○○、乙○○、辛○○、己○○、庚○○、戊○○等人於警詢指述甚詳，復有臺灣銀行匯
    出匯款回條聯、中華電信查詢電信使用者資料函復單、通聯
    調閱查詢單、中華郵政公司自動櫃員機儲戶交易明細表、存
    摺影本、玉山銀行玉山大雅字第06012704號函附之被告甲○○開戶及帳戶交易往來明細資料、玉山銀行玉大雅字第0510
    1403號函附之被告甲○○開戶及交易往來明細、中華郵政股
    份有限公司彰化郵局彰營字第0940102162號函附之被告壬○○上開花壇郵局客戶歷史交易清單、台新銀行台新作集字第
    9415463 號函附被告甲○○上開台新銀行客戶基本資料查詢
    、開戶及帳戶交易明細資料、高新銀行匯款回條、郵政國內
    匯款執據、被告甲○○上開安泰銀行帳戶之印鑑卡、存款往
    來對帳單、安泰銀行存入憑條存根聯、國泰世華商業銀行匯
    款單等資料影本在卷可稽（見大甲分局警偵字第0950031872
    號卷第2頁、第6-7頁、豐原分局警偵字第0950018100號卷第
    9- 13頁、豐原分局警偵字第0950002109號卷第14-17頁、第
    四分局偵字第0940043079號卷第27-33頁、第34-36頁、第58
    頁、第62-73頁、第一分局刑字第0950001563號卷第10-11頁
    、13-1頁、清水分局警偵字第0940039693號第16頁）。且被
    告於上開時、地，交付上開行動電話門號、存摺、提款卡（
    含密碼）等物，業據被告2 人供承不諱，是被告甲○○及壬○○所交付及出售之上開帳戶，確為不法之徒作為詐騙被害
    人時指定匯款之帳戶用，並於匯入後隨即悉數提領之事實，
    堪以認定。
  (二)按一般人至金融機構如銀行、郵局等開戶，極為方便容易且
    迅速，若有使用金融存款帳戶之正當用途，自以使用其本人
    或可信賴之親友申請之帳戶，最為便利安全，苟非意圖以他
    人帳戶從事不法用途，並藉以逃避查緝，自無另行支付代價
    使用他人帳戶之理。被告甲○○係大學畢業，被告壬○○為
    國中畢業，有其等警詢筆錄可參，均已成年，依一般人通常
    之知識、經驗，均應知悉任意提供自己帳戶予無信賴關係之
    他人使用，易使他人藉該帳戶取得不法犯罪所得，並進而隱
    匿帳戶內資金之實際取得人之身分，被告2 人對此自難諉為
    不知。況且，近來詐欺取財之犯罪類型層出不窮，而該等犯
    罪，多數係利用他人行動電話門號及帳戶作為詐欺所得財物
    之出入帳戶，此經媒體廣為披露，被告2 人對此當無不知之
    理。是被告2 人對於詐欺集團實施詐欺取財之犯行應可預見
    ，且被告2 人對詐欺集團成員利用其申請之行動電話門號及
    帳戶，向他人詐欺取財之犯行，並未違背其本意，其等有幫
    助詐欺取財之不確定故意至明。
  (三)綜上所述，被告2 人上開所為之辯解，顯係事後卸責之詞，
    不足採信。本件事證明確，其等犯行堪以認定。
二、按被告行為後，刑法施行法增訂第1條之1，將罰金單位改為
    新台幣，並將刑法分則未經修正而條文定有罰金者，其罰金
    數額提高為30倍，惟因原本法條文罰金之單位為銀元，與新
    台幣折算比例為3比1，復因罰金罰鍰提高標準條例第1 條之
    適用，罰金數額業已提高10倍，因而實際上所得科處罰金之
    總數，固未提高，惟刑法第33條第5 款業經修正，罰金最低
    額由銀元1元以上，修正為新台幣1千元以上，以百元計算之
    ，因之刑法分則條文中有罰金刑者，其罰金之最低額業經修
    正為新台幣1 千元以上，經比較修正前後之規定，修正後之
    規定並未較有利於行為人，依刑法第2條第1項前段，應適用
    行為時法。又被告行為後，刑法第56條、第41條亦於94年1
    月7日修正，並於95年7月1 日施行，修正後之刑法刪除連續
    犯之規定，且提高易科罰金之折算標準，經比較修正前後之
    規定，修正後之規定並未較有利於行為人，是應依刑法第2
    條第1 項前段，適用修正前刑法第56條規定論以連續犯，並
    依修正前第41條第1 項前段規定，定其易科罰金之折算標準
    。
三、按連續幫助與幫助連續為不同之犯罪態樣，如基於概括犯意
    ，多次幫助他人犯罪，為連續幫助，該幫助者有多次犯罪行
    為；如以1幫助行為，幫助他人連續犯罪，則為幫助連續，
    就幫助犯而言，僅有1 次犯罪行為（最高法院87年度台上字
    第3865號判決意旨參照）。被告甲○○、壬○○基於幫助詐
    欺取財之不確定故意，提供其所有之上開帳戶存摺、提款卡
   （含密碼）及行動電話門號，交予詐欺集團作為詐欺取財之
    匯款帳戶使用，且所為提供帳戶予他人之行為，係屬詐欺取
    財構成要件以外之行為，核其等所為，均係犯刑法第30條第
    1 項、第339條第1項之幫助詐欺取財罪，爰依刑法第30條第
    2項減輕其刑。被告甲○○先後2次幫助詐欺取財犯行，時間
    緊接，犯罪構成要件相同，顯係基於概括犯意為之，應依修
    正前刑法第56條之規定論以連續犯，並加重其刑，並先加後
    減之。公訴人雖未就被告甲○○交付上開行動電話門號及玉
    山銀行帳戶之存摺、提款卡（含密碼）之幫助詐欺取財犯行
    起訴，惟未起訴部分與上開起訴經本院判處有罪部分，有裁
    判上一罪之連續犯關係，為起訴效力所及，並經公訴人函送
    併辦，本院自應併予審理，附此敘明。爰審酌被告2 人提供
    帳戶供他人非法使用，使詐騙集團之人得手後得以隱藏身份
    ，助長詐欺之犯罪風氣，及犯罪所生之危害、犯後否認犯行
    、態度欠佳等一切情狀，分別量處如主文所示之刑，並均諭
    知易科罰金之折算標準。
四、依刑事訴訟法第299條第1項前段，刑法第2條第1項、第30條
    第1項、第2項、第339條第1項、修正前刑法第56條、第41條
    第1項前段，罰金罰鍰提高標準條例第1條前段、修正前罰金
    罰鍰提高標準條例第2條，判決如主文。
本案經檢察官丙○○到庭執行職務
中    華    民    國    95    年    10    月    31    日
                  刑事第二庭  審判長法  官  林清鈞
                                    法  官  郭書豪
                                    法  官  林慧英
上正本證明與原本無異。
如不服本判決，應於送達後十日內向本院提出上訴狀（須附繕
本），上訴於台灣高等法院台中分院。
                                    書記官  廖碩薇
中    華    民    國    95    年    10    月    31    日
附表：
1、94年10月4日匯款10萬元、3萬元各1次。
2、94年10月5日匯款5萬4千元1次。
3、94年10月7日匯款4萬元1次。
4、94年10月13日匯款10萬8千5百元1次。
5、94年10月20日匯款12萬元1次。
6、94年10月21日匯款4萬元1次。
7、94年10月24日匯款5萬元1次。
8、94年10月26日匯款4萬7千元1次。
9、94年11月1日匯款6萬4千元、4萬3千元各1次。
10、94年11月2日匯款8萬6千元1次。
附錄論罪科刑法條
刑法第339條
意圖為自己或第三人不法之所有，以詐術使人將本人或第三人之
物交付者，處5年以下有期徒刑、拘役或科或併科1千元以下罰金
。
以前項方法得財產上不法之利益或使第三人得之者，亦同。
前二項之未遂犯罰之。


司法院資訊處製作；財團法人民間司法改革基金會備份。
